【裁判字號】    97,交聲,285
【裁判日期】    970630
【裁判案由】    聲明異議
【裁判全文】
臺灣臺南地方法院交通事件裁定         97年度交聲字第285號
原處分機關  交通部公路總局嘉義區監理所麻豆監理站
異議人即受
處分人      甲○○
上列受處分人因違反道路交通管理處罰條例案件，對於交通部公
路總局嘉義區監理所麻豆監理站，民國97年2月29日所為之裁決
處分（處分案號：麻監裁罰字第裁75-MM0000000號），聲明異議
，本院裁定如下：
      主  文
原處分撤銷。
甲○○汽車駕駛人，行車速度，超過規定之最高時速六十公里以
上未滿八十公里，處罰鍰新臺幣捌仟元，並記違規點數參點及應
接受道路交通安全講習。
      理  由
一、原處分意旨略以：異議人即受處分人甲○○（下稱異議人）
    駕駛車號6766-QP號自小客車，於民國96年12月24日上午9時
    57分許，行經最高限速為每小時50公里之台19線南下路段11
    0.4公里處時，以時速每小時110公里，超速60公里行駛，遭
    台南縣警察局交通警察隊警員 (下稱舉發機關)製單逕行舉
    發。嗣原處分機關即交通部公路總局嘉義區監理所麻豆監理
    站，以異議人之違規事實明確，乃依道路交通管理處罰條例
    （下稱處罰條例）第43條第1項第2款、第24條第1項第3款及
    違反道路交通管理事件統一裁罰基準表 (以下簡稱基準表)
    之規定，裁處異議人罰鍰新台幣（下同）8000元並施以道安
    講習等語。
二、本件聲明異議意旨略以：舉發時測速地點前方無警告標誌，
    係於申訴後才安裝設置，為此聲明異議，請求撤銷原處分云
    云。
三、按汽車駕駛人，駕駛汽車有行車速度，超過規定之最高時速
    60公里以上者，處6000元以上24000元以下罰鍰，並應接受
    道路交通安全講習。處罰條例第43條第1項第2款、第24條第
    1項第3款分別定有明文。次按汽車駕駛人有違規行為，經以
    科學儀器取得違規證據資料者，當場不能或不宜攔截製單舉
    發者，得對汽車所有人逕行舉發處罰；至前項逕行舉發，應
    記明車輛牌照號碼、車型等可資辨明之資料，以汽車所有人
    為被通知人製單舉發。處罰條例第7條之2第1項第7款、第4
    項亦有明文。
四、本院審酌：
  (一)異議人對於駕駛車號6766-QP號自小客車，於96年12月24日
    上午9時57分許，行經最高限速為每小時50公里之台19線南
    下路段110.4公里處時，以時速每小時110里，超速60公里行
    駛，遭舉發機關製單逕行舉發，其後再經原處分機關依處罰
    條例第43條第1項第2款、第24條第1項第3款之規定，裁處異
    議人罰鍰8000元並施以道安講習之事實，有：
    裁決書。
    舉發通知單影本。
    舉發違規照片。
    等件為證，且為異議人所不否認，此部分事實當可認定。
  (二)按行車速度超過規定之最高速限或低於規定之最低速限之違
    規行為，採用固定或非固定式科學儀器取得證據資料證明者
    ，於一般道路須至少於100公尺前，明顯標示之；處罰條例
    第7條之2第3項，定有明文。經查：異議人違規時遭舉發違
    規地點雙向車道前方800公尺處 (即台19線南下109.6公里處
    及北上111.2公里處)均設有「限速50公里」標誌、「常有測
    速照相」警（告）示牌及路面繪有「50」標線 (於96年10月
    20日即已設置)且位置明顯易辨無遭他物遮蔽之事實，亦有
    台南縣警察局97年5月26日南縣警交字第0970020474號函及
    現場圖 (見本院卷第23、24頁)附卷可證，故該警告牌設置
    位置即符合處罰條例第7條之2第3項之規定。又異議人居住
    位置，雖係在南下車道限速標誌、限速警示牌及限速標線前
    方200公尺處 (見本院卷第24頁現場圖)，或有可能無法看見
    南下車道上警示牌及標誌、標線，然查對向即北上車道，既
    亦有相同設置，則異議人於回程返家必經路途中，即可知悉
    該路段係限速50公里且有測速照相取締違規，復參酌設置時
    間為96年10月20日，本件違規為96年12月24日，相隔數月有
    餘，已有充分時間使異議人了解該地應遵守之交通規範及不
    遵守規範者將遭取締處罰，異議人自無不知之理。故即便異
    議人無法看見南下車道上警示牌及標誌、標線，亦不至於使
    其遭受突襲。又以異議人所駕駛自小客車，最高速限50公里
    換算，異議人自其住處即台19線南下109.8公里處 (見本院
    卷第24頁現場圖可知相距600公尺)行駛至本案員警執勤地點
    即110.4公里處，僅需時約43秒，亦已充分賦予駕駛人反應
    時間，並不會因距離過遠而對於駕駛人權利造成突襲，故該
    「常有測速照相」告示牌之設置位置即符合規範意旨，經核
    尚屬適當，異議人所辯顯係卸責之詞而不可採。
  (三)惟查，交通法庭認為聲明異議有理由或聲明異議雖無理由而
    原處分不當或違法者，應以裁定將原處分經聲明異議部分撤
    銷，並自為裁定，此道路交通案件處理辦法第20條前段定有
    明文。又汽車駕駛人，有違反道路交通管理處罰條例第43條
    之情形者，除應依該條所規定之罰鍰處罰外，並予以計違規
    點數3點，處罰條例第63條第1項第3款定有明文。本件異議
    人所違反者，既係處罰條例第43條，原處分機關於為裁決時
    ，即應於科處罰鍰外，尚應併記違規點數3點，始符規定，
    且上開記點之處罰，係屬強制規定，無從減免，惟原處分機
    關僅科處罰鍰，漏未於處罰主文欄上併記異議人違規點數3
    點，自亦難認允洽。
五、綜上所述，異議人之異議雖無理由，惟原處分亦有上述瑕疵
    ，自亦無可維持，故應由本院裁定將原處分撤銷，並適用處
    罰條例第43條第1項第2款、第63條第1項第3款、第24條第1
    項第3款及基準表之規定及審酌上開違規情節之輕重，另為
    異議人如主文第2項所示之諭知，以資適法。
六、據上論斷，應依道路交通案件處理辦法第20條，裁定如主文
    。
中    華    民    國    97    年    6     月    30    日
                        交通法庭法  官  蔡直青
以上正本證明與原本無異。
如不服本裁定，應於收受送達後5日內向本院提出抗告狀。（應
附繕本）
                                書記官  劉鴻瑛
中    華    民    國    97    年    7     月    4     日


司法院資訊處製作；財團法人民間司法改革基金會備份。
